臺灣高等法院臺中分院民事判決
111年度再易字第22號
再 審 原告  曾秀麗  
訴訟代理人  陳志明  
再 審 被告  第一產物保險股份有限公司

法定代理人  李正漢  
訴訟代理人  賴盛星律師

上列當事人間請求給付保險金事件，再審原告對於中華民國111
年2月25日本院111年度再易字第11號確定判決提起再審之訴，本
院於111年7月26日言詞辯論終結，判決如下：
    主  文
再審之訴駁回。
再審訴訟費用由再審原告負擔。
    事實及理由
一、按再審之訴，應於30日之不變期間內提起；前項期間，自判
    決確定時起算，判決於送達前確定者，自送達時起算，民事
    訴訟法第500條第1項、第2項前段定有明文。本院111年度再
    易字第11號判決（下稱原確定判決），其訴訟標的金額未逾
    新臺幣（下同）150萬元，為不得上訴第三審之事件，於民
    國111年2月25日公告判決時即告確定，再審原告於111年3月
    31日提起本件再審之訴，有民事再審狀附卷可憑（本院卷第
    3頁），未逾30日不變期間。
二、再審原告主張：再審原告為彰化縣縫紉業職業工會之會員，
    且為該工會以「意外團保福利專案」編號GP001C向再審被告
    投保第一產物團體傷害保險契約（下稱系爭保險契約）之被
    保險人，年繳1200元之保險費，保險期間為107年9月1日起
    至108年9月1日止，保障內容包括意外傷害保障、意外殘廢
    保障、意外醫療保障等。再審原告於107年11月30日發生意
    外事故，經醫師診斷受有左側橈骨及尺骨骨折，右手部挫傷
    之傷害，及左腕主活動度受有背伸40度、屈曲37度、可活動
    度77度之影響，乃依職業工會意外傷害團體專案之GP001C第
    一產物團體傷害保險單第5條、第7條之約定，請求再審被告
    給付傷害保險金及殘廢保險金共96萬元，原終局判決（指本
    院110年度保險上易字第5號確定判決）卻以系爭保險契約範
    圍不包含GP012第1-6級殘廢生活扶助保險金附加條款為由，
    拒絕給付。原終局判決有民事訴訟法第496條第1項第1款：
    適用法規顯有錯誤。理由：原終局判決應該在解釋契約時，
    應採取不利於保險人之解釋，而應採有利於要保人或受益人
    的解釋。同法第496條第1項第9款：證物有偽造或變造。理
    由：原終局判決關於再審原告所提的診斷書、理賠申請書都
    是偽造、變造的，但不知道是誰所為。同法第496 條第1 項
    第13款：斟酌各項證據應為有利於再審原告。理由：原終局
    判決應該就相關契約條款，在解釋契約時，應採取不利於保
    險人之解釋，而應採有利於要保人或受益人的解釋。爰依民
    事訴訟法第496條第1項第1、9、13款規定，提起再審之訴。
    並聲明：㈠本院111年度再易字第11號確定判決，關於駁回再
    審原告在前訴訟程序第一審100萬9656元本息部分，暨命負
    擔該部分訴訟費用之裁判均廢棄。㈡再審被告應給付再審原
    告96萬元，及自108年1月31日起至清償日止，按週年利率百
    分之10計算之利息。
三、再審被告辯稱：依再審原告於本院準備程序中所陳述，上開
    再審事由，均存在於原終局判決中，而不存在於原確定判決
    中，故再審原告提起再審之訴，於法不合等語。 
四、本院之判斷：
　㈠按提起再審之訴，應依民事訴訟法第501條第1項第4 款之規
    定表明再審理由，此為必須具備之程式。所謂表明再審理由
    ，必須指明確定判決有如何合於法定再審事由之具體情事，
    始為相當；倘僅泛言有何條款之再審事由，而無具體情事者
    ，尚難謂已合法表明再審理由。如未表明再審理由，法院無
    庸命其補正（最高法院109年度台再字第8號裁定參照）。最
    高法院69年2月5日第三次民事庭會議決議，其決定亦謂「㈠
    當事人提起再審之訴或聲請再審，雖聲明係對某件再審判決
    或裁定為再審，但審查其再審訴狀理由，實為指摘原確定裁
    判或前次之再審裁判如何違法，而對該聲明不服之再審判決
    或裁定，則毫未指明有如何法定再審理由。此種情形，可認
    為未合法表明再審理由，逕以其再審(再審之訴或聲請再審)
    為不合法駁回之。」。
　㈡查再審原告係依民事訴訟法第496條第1項第1、9、13款規定
    ，提起再審之訴，而據再審原告及其訴訟代理人陳志明於本
    院111年7月12日準備程序中陳明，其主張之再審事由如下：
    「一、（按指民事訴訟法，下同）496條第1項第1款：適用
        法規顯有錯誤。理由：
        ⑴111年度再易字第11號判決沒有這方面錯誤。
        ⑵原終局判決應該在解釋契約時，應採取不利於保險人
          之解釋，而應採有利於要保人或受益人的解釋。
      二、496條第1項第9款：證物有偽造或變造。理由：
        ⑴111年度再易字第11號判決，沒有第9款的問題。
        ⑵原終局判決關於我所提的診斷書、理賠申請書都是偽
          造、變造的。但我們不知道是誰所為。（庭呈診斷書
          二件）
      三、496 條第1 項第13款：斟酌各項證據應為有利於再審
        原告。理由：
        ⑴111年度再易字第11號判決，沒有這個問題。
        ⑵原終局判決應該就相關契約條款，在解釋契約時，應
          採取不利於保險人之解釋，而應採有利於要保人或受
          益人的解釋。 」
　　　上開陳述，並經再審原告及其訴訟代理人簽名無訛。（本
      院卷第275頁）
  ㈢本件再審應係就原確定判決具有再審之事由，而提起再審之
    訴，始為合法。惟依再審原告所主張之上開再審事由及以書
    狀所述各情，顯係對原終局判決而為爭執有再審事由，並非
    就原確定判決而為，依前揭說明，顯非適法。
  ㈣綜上所述，再審原告對於原確定判決究有如何合於上開各款
    規定之再審事由及合於該再審事由之具體情事，則未據表明
    ，依上說明，其再審之訴自非合法，應予駁回。
五、據上論結，本件再審之訴為不合法，爰判決如主文。
中　　華　　民　　國　　111 　年　　8 　　月　　9 　　日
　　　　　　　民事第七庭　　審判長法　官　王　銘
　　　　　　　　　　　　　　　　　法　官　高英賓
　　　　　　　　　　　　　　　　　法　官　張國華
正本係照原本作成。
不得上訴。
　　　　　　　　　　　　　　　　　書記官　柯孟伶
　　　　　　　　　　　　　　　　　
中　　華　　民　　國　　111 　年　　8 　　月　　9 　　日